臺灣板橋地方法院刑事判決　　　　　　　　96年度訴字第46號
公　訴　人　臺灣板橋地方法院檢察署檢察官
被　　　告　甲○○
上列被告因違反毒品危害防制條例案件，經檢察官提起公訴（95
年度毒偵字第8046號），被告於準備程序中對被訴之事實為有罪
陳述，本院合議庭裁定由受命法官獨任行簡式審判程序，並判決
如下：
   主   文
甲○○施用第一級毒品，累犯，處有期徒刑玖月，扣案第一級毒
品海洛因壹包（毛重零點公克、淨重零點壹公克）沒收銷燬，
包裝上開海洛因之外包裝袋壹只、注射針筒支、橡膠軟管壹條
均沒收；又施用第二級毒品，累犯，處有期徒刑陸月；應執行有
期徒刑壹年壹月，扣案第一級毒品海洛因壹包（毛重零點公克
、淨重零點壹公克）沒收銷燬，包裝上開海洛因之外包裝袋壹只
、注射針筒支、橡膠軟管壹條均沒收。
    事  實
一、甲○○有恐嚇、賭博及違反麻醉藥品管理條例案件等前科；
    民國93年間，復因施用毒品案件，經臺灣桃園地方法院以93
    年度壢簡字第225 號判決判處有期徒刑4 月確定，於93年12
    月14日易科罰金執行完畢；又於同年間，因施用毒品案件，
    經臺灣桃園地方法院以93年度訴字第1584號判決，分別判處
    有期徒刑6 月、5 月，應執行有期徒刑9 月確定，甫於94年
    6 月14日以易科罰金執行完畢（以上均構成累犯）。再於94
    年間，因施用毒品案件，經臺灣高等法院以94年度上訴字第
    4146號判決，分別判處有期徒刑8 月、5 月，應執行有期徒
    刑11月確定（尚在執行中）。其間，於88年間，因施用毒品
    案件，經臺灣桃園地方法院以88年度毒聲字第1414號裁定送
    勒戒處所觀察、勒戒後，因認有繼續施用毒品傾向，由同院
    以88年度毒聲字第7151號裁定令入戒治處所施以強制戒治，
    嗣經同院以89年度毒聲字第2364號裁定停止戒治，所餘期間
    付保護管束，並於89年11月24日保護管束期滿未經撤銷以強
    制戒治執行完畢論，並經臺灣桃園地方法院檢察署檢察官於
    90年1 月2 日以89年度戒偵字第817 號不起訴處分確定；詎
    仍不知戒慎，其於接受前開強制戒治執行完畢後5 年內再犯
    前述施用毒品罪，為法院判處罪刑後，又基於施用第一級毒
    品海洛因之犯意，於95年9 月11日，在其位於臺北縣板橋市
    ○○○路326 巷2 弄2 之4 號住處內，以將海洛因摻水置於
    針筒內注射身體之方式，施用海洛因1 次；另又基於施用第
    二級毒品甲基安非他命之犯意，於95年9 月9 日，在同前處
    所，以將甲基安非他命置於玻璃球內燒烤後吸食煙氣之方式
    ，施用甲基安非他命1 次。嗣於95年9 月13日晚間10時20分
    許，甲○○與朱秉彥搭乘由史伯連所駕駛車牌號碼9471-DZ
    號自用小客車行經臺北市○○路○ 段335 號前，因行跡可疑
    為警盤檢而查獲，並扣得甲○○因供本件施用海洛因犯罪持
    有之海洛因1 包（毛重0.3 公克、淨重0.1 公克）、其所有
    供其施用海洛因所用之橡膠軟管1 條、注射針筒2 支，及其
    所有預備供其施用海洛因之注射針筒1 支。
二、案經臺北縣政府警察局樹林分局報請臺灣臺北地方法院檢察
    署檢察官呈請臺灣高等法院檢察署檢察長令轉臺灣板橋地方
    法院檢察署檢察官偵查後起訴。
    理  由
一、認定犯罪事實所憑之證據及理由：
(一)、訊據被告對其在上揭時間、地點，施用第一級毒品海洛因、
    第二級毒品甲基安非他命之事實，於本院審理中自白不諱，
    而其為警查獲時，所採集之尿液檢體經送驗後，呈施用海洛
    因後代謝之嗎啡陽性反應及甲基安非他命陽性反應，有臺灣
    檢驗科技股份有限公司濫用藥物尿液檢驗報告附卷足憑（見
    臺灣臺北地方法院檢察署95年度毒偵字第2523號偵查卷第42
    頁），此外，被告為警查獲時所扣得之白色粉末1 包（毛重
    0.3 公克、淨重0.1 公克），經鑑定，呈嗎啡、海洛因反應
    ，有臺北縣政府警察局樹林分局查獲涉嫌毒品危害防制條例
    毒品初步鑑驗報告單（附於前開案號偵查卷第28頁）在卷可
    稽，此外，並有被告所有供本件施用海洛因所用之橡膠軟管
    1 條、使用過注射針筒2 支及其所有預備供其施用海洛因所
    用之未使用過注射針筒1 支扣案為憑，足徵被告自白於前開
    時地，施用第一級毒品海洛因、第二級毒品甲基安非他命犯
    行應與事實相符，可以採信。
(二)、按毒品危害防制條例第23條之修正理由略為：受觀察、勒戒
    人或受強制戒治執行完畢釋放後五年內再犯者，其再犯率甚
    高，原據以實施之觀察、勒戒及強制戒治既已無法收取其實
    效，爰施以刑事處遇…」。依上揭立法理由觀之，修正毒品
    危害防制條例就施用毒品者，祇於「初犯」及「5 年後再犯
    」二種情形，有其追訴條件之限制，即須於初犯經觀察、勒
    戒或強制戒治釋放後，5 年內均無施用毒品之行為，始能認
    其前所實施之觀察、勒戒或強制戒治已足遮斷毒癮，而得於
    5 年後再犯時，再予適用初犯之規定，重行觀察、勒戒等程
    序。倘5 年內已經再犯，被依法追訴處罰，縱其第3 次（或
    第3 次以上）施用毒品之時間在初犯釋放5 年以後，即與「
    5 年後再犯」之情形有別；且因已於「5 年內再犯」，顯見
    其再犯率甚高，原實施觀察、勒戒或強制戒治，已無法收其
    實效，而無5 年戒斷期之存在，自無再經觀察、勒戒及強制
    戒治之必要，應得逕行追訴處罰。亦即5 年期間之計算，係
    指相鄰之前後2 次施用毒品時間之間隔而言，非可飛躍自前
    次觀察、勒戒或強制戒治執行完畢時點起算其5 年期間。最
    高法院95年度臺非字第59號、95年度臺非字第65號判決意旨
    可供參照。據此，本件被告於88年間，因施用毒品案件，經
    臺灣桃園地方法院以88年度毒聲字第1414號裁定送勒戒處所
    觀察、勒戒後，因認有繼續施用毒品傾向，由同院以88年度
    毒聲字第7151號裁定令入戒治處所施以強制戒治，嗣經同院
    以89年度毒聲字第2364號裁定停止戒治，所餘期間付保護管
    束，並於89年11月24日保護管束期滿未經撤銷以強制戒治執
    行完畢論，並經臺灣桃園地方法院檢察署檢察官於90年1 月
    2 日以89年度戒偵字第817 號不起訴處分確定，猶於接受前
    開強制戒治執行完畢後5 年內再犯如事實欄所述之施用毒品
    罪，為法院判處罪刑等情，有臺灣高等法院被告前案紀錄表
    在卷可稽，是雖被告前受強制戒治執行完畢之日距為本案犯
    行時已相隔5 年以上，然揆諸前揭說明，被告於上開受強制
    戒治執行完畢後5 年內，仍因有施用毒品案件，經法院判處
    罪刑，即屬於「5 年內再犯」，顯見被告之再犯率甚高，原
    實施強制戒治，已無法收其實效，而無5 年戒斷期之存在，
    自無再經觀察、勒戒及強制戒治之必要，應逕予論罪科刑。
    從而，被告於強制戒治執行完畢釋放後，5 年內再犯本件施
    用毒品罪，亦甚明確。綜上，本件事證已明，被告犯行堪以
    認定。
二、應適用之法律、科刑審酌事由及沒收物之處理：
(一)、核被告所為，係犯毒品危害防制條例第10條第1 項之施用第
    一級毒品罪及同條例第10條第2 項之施用第二級毒品罪。其
    施用第一級毒品海洛因前後持有海洛因，施用第二級毒品甲
    基安非他命前持有甲基安非他命之低度行為，均應為施用海
    洛因、甲基安非他命之高度行為所吸收，不另論罪。又被告
    有事實欄所載之前科、執行情形，有前開臺灣高等法院被告
    前案刑案紀錄表附卷可按，其於5 年以內故意再犯本件有期
    徒刑以上之2 罪，為累犯，均應依刑法第47條，論以累犯，
    並各加重其刑。被告所犯上開2 罪間，犯意各別，構成要件
    互殊，應分論併罰。
(二)、爰審酌被告曾因施用毒品犯行受觀察勒戒、強制戒治，仍不
    知悛悔，復犯本件之罪，惟犯後坦承犯行，態度良好，並其
    犯罪之動機、目的、施用期間、次數等一切情狀，就其所犯
    2 罪，分別量處如主文所示之刑，並定其應執行之刑，以示
    懲儆。
(三)、扣案海洛因1 包（毛重0.3 公克、淨重0.1 公克）內之海洛
    因，應依毒品危害防制條例第18條第1 項前段沒收銷燬；另
    包裝前開海洛因之外包裝袋1 只、橡膠軟管1 條、使用過注
    射針筒2 支及未使用過注射針筒1 支，均係被告所有，分別
    供其施用海洛因所用、預備使用之物，業據被告於本院審理
    中供明在卷，爰依刑法第38條第1 項第2 款規定宣告沒收之
    。
據上論斷，應依刑事訴訟法第273 條之1 第1 項、第299 條第1
項前段、毒品危害防制條例第10條第1 項、第2 項、第18條第1
項前段，刑法第11條、第47條第1 項、第51條第5 款、第38條第
1項第2款，判決如主文。
本案經檢察官郭季青到庭執行職務。
中　　華　　民　　國　　96　　年　　1 　　月　　31　　日
　　　　　　　　　刑事第十九庭法  官  陳明偉
以上正本證明與原本無異。
如不服本判決應於送達後10日內向本院提出上訴狀。
                              書記官  陳慧儷
中　　華　　民　　國　　96　　年　　1 　　月　　31　　日
附錄本案論罪科刑法條全文
毒品危害防制條例第十條第
施用第一級毒品者，處六月以上五年以下有期徒刑。
施用第二級毒品者，處三年以下有期徒刑。
毒品危害防制條例第十八條
查獲之第一、二級毒品及專供製造或施用第一、二級毒品之器具
，不問屬於犯人與否，均沒收銷燬之；查獲之第三、四級毒品及
製造或施用毒品之器具，無正當理由而擅自持有者，均沒入銷燬
之。但合於醫藥、研究或訓練之用者，得不予銷燬。
前項合於醫藥、研究或訓練用毒品或器具之管理辦法，由法務部
會同行政院衛生署定之。
